臺灣高等法院刑事判決　　　　　　　　 100年度上訴字第16號
上　訴　人
即　被　告　陳進文
上列上訴人因毒品危害防制條例案件，不服臺灣桃園地方法院
99年度審訴字第2243號，中華民國99年11月30日第一審判決（起
訴案號：臺灣桃園地方法院檢察署99年度毒偵字第4746號），提
起上訴，本院判決如下：
    主  文
上訴駁回。
    理  由
一、上訴人即被告陳進文上訴意旨略以；(一)按認罪協商精神，是
    為節省司法資源而設。惟自須兼顧訴訟過程、程序正義。倘
    悖離此一慎重原則，則被告之法律權益將岌岌可危。又上訴
    人於原審審理時，並未受正式明確告知上訴人予以排除通常
    程序審理，而遽以權威一方認知、自作主張，裁判上訴人為
    認罪協商身分，且與檢方私相授受，商量為9月有期徒刑（
    此上列舉證物，敘於證物名稱欄內）。詎是時上訴人因法律
    認識不足，誤解以為通常程序宣判結束，未加以當場拒絕。
    嗣後判決書送達，逕已附帶上訴人之合法上訴權利，因參與
    認罪協商，而遭到剝奪。(二)查，刑事訴訟法第455條之4第1
    項第2款所明文規定：被告協商之意思非出於自由意志者，
    自可依法上訴第二審法院。復：上訴人於上開所表明接受認
    罪協商之態度，顯已至明，為誤導協商，且是處在法律解決
    方向上，不清不楚之心理狀態下，始被動認可，實屬非自由
    意志下所行使的錯誤配合，故該認罪協商已無公信可言。(三)
    再：審判席處理協商部分草率了事，不但毫無徵詢上訴人合
    意與否，且無警示嗣後被告恐已喪失上訴第二審之機會。嚴
    重隱瞞被告基本權益。殊不知為法律責任神聖，及減輕司法
    資源二者孰重。綜合而論，被告即無與庭上合意，更無自由
    意志行使，已切切符合庭上法律效果，已有超越規範之處，
    而可依法律所允許之上訴要件，依法行使云云。
二、惟查，被告因本件（99年度審訴字第2243號）毒品危害防制
    條例一案於民國（下同）99年11月24日上午11時42分在原法
    院刑事第十法庭公開行準備程序，其過程如下：
  (一)法官問被告：對於檢察官起訴之犯罪事實是否承認？被告答
    ：承認有檢察官起訴之犯罪事實。一級海洛因於99年1月31
    日晚上8、9點在桃園龍潭朋友車上以抽煙方式施用。法官問
    ：對於本案，有何意見？檢察官答：聲請同意本件於第十法
    庭進行協商程序。法官諭知：一同意檢察官之聲請於第十法
    庭進行協商程序。二指定公設辯護人協助被告進行協商。有
    原法院99年11月24日上午11時42分準備程序筆錄在卷可稽（
    見原審卷第28頁背面）。
  (二)又協商紀錄如下：檢察官主張：一級量處有期徒刑九月。被
    告答：可以接受。辯護人答：同意檢察官之協商求處有期徒
    刑九月。檢察官向法官告稱：本件協商成立，請鈞院審酌。
    法官問：有何意見？被告答：同意檢察官有期徒刑九月之宣
    告。辯護人答：同意檢察官之協商。法官諭知：本件經合議
    庭評議結果，裁定改由受命法官獨任進行簡式審判並進行協
    商程序（見原審卷第28頁背面、第29頁）。
  (三)嗣法官問：是否已達成協商合意，且被告認罪，聲請依協商
    程序判決？檢察官答：是的。被告答：是的。辯護人答：是
    的。法官對被告告知其認罪之罪名為毒品危害防制條例第10
    條第1項之罪及其法定刑為6月以上、5年以下有期徒刑。並
    告知下列事項：一如適用協商程序判決，被告喪失受法院依
    通常程序公開審判之權利、保持緘默之權利、與證人對質或
    詰問證人之權利。二協商判決除有刑事訴訟法第455條之4第
    1項第1款：於本訊問程序終結前，被告撤銷協商合意或檢察
    官撤回協商聲請者。第2款：被告協商之意思非出於自由意
    志者。第4款：被告所犯之罪非第455條之2第1項所定得以協
    商判決者。第6款：被告有其他較重之裁判上一罪之犯罪事
    實者。第7款：法院認應諭知免刑或免訴、不受理者情形之
    一。及違反同條第2項「法院應於協商合意範圍內為判決；
    法院為協商判決所科之刑，以宣告緩刑或二年以下有期徒刑
    、拘役或罰金為限」之規定者外，不得上訴。法官問：協商
    合意內容為何？檢察官答：一級有期徒刑九月。被告答：同
    意檢察官所述內容，我願意接受有期徒刑九月之刑度（簽名
    ：）。辯護人答：同意檢察官所述內容。法官問：您與檢察
    官達成協商合意是否出於自由意志？被告答：是的。法官問
    ：對起訴書之犯罪事實有何意見？（告以要旨）被告答：我
    承認有起訴書所記載之犯罪事實。法官問：有無其他意見？
    檢察官答：沒有。被告答：沒有。不要聽判（簽名：）。辯
    護人答：沒有。法官諭：本案定99年11月30日下午5時宣判
    ，解還。亦有原法院99年11月24日上午11時42分準備程序筆
    錄在卷可證（見原審卷第29頁）。
  (四)綜上所述，得見：
    1.被告於99年11月24日在原法院公開行準備程序中，承認有
      檢察官起訴之犯罪事實；一級海洛因於99年1月31日晚上8
      、9點在桃園龍潭朋友車上以抽煙方式施用。
    2.檢察官聲請同意本件於第十法庭進行協商程序。法官當庭
      諭知：(1)同意檢察官之聲請於第十法庭進行協商程序。(2)
      指定公設辯護人協助被告進行協商。
    3.協商中檢察官主張：一級量處有期徒刑九月。被告答稱：
      可以接受。辯護人亦陳稱：同意檢察官之協商求處有期徒
      刑九月。
    4.檢察官向法官告稱：本件協商成立，請法院審酌。法官詢
      問「有何意見？」；被告答：「同意檢察官有期徒刑九月
      之之宣告」；辯護人答：「同意檢察官之協商」。
    5.法官當庭諭知：本件經合議庭評議結果，裁定改由受命法
      官獨任進行簡式審判並進行協商程序。並對被告告知其認
      罪之罪名為毒品危害防制條例第10條第1項之罪及其法定
      刑為6月以上、5年以下有期徒刑。及告知下列事項：(1)如
      適用協商程序判決，被告喪失受法院依通常程序公開審判
      之權利、保持緘默之權利、與證人對質或詰問證人之權利
      。(2)協商判決除有刑事訴訟法第455條之4第1項第1款、第
      2款、第4款、第6款、第7款所定情形之一，或協商判決違
      反同條第2項之規定者外，不得上訴。
    6.經法官為上揭諭知；復據檢察官陳稱「協商合意內容」為
      「一級有期徒刑九月」。被告仍答稱：「同意檢察官所述
      內容，我願意接受有期徒刑九月之刑度；並簽名於后以為
      確認。
    7.本案之認罪協商並無上訴意旨所指「被告協商之意思非出
      於自由意志者」之情事。
三、按刑事訴訟法第362條前段規定；原審法院認為上訴不合法
    律上之程式或法律上不應准許或其上訴權已經喪失者，應以
    裁定駁回之。同法第367條前段規定：第二審法院認為上訴
    書狀未敘述理由或上訴有第362條前段之情形者，應以判決
    駁回之。同法第455條之10第1、2項規定：依本編所為之科
    刑判決，不得上訴。但有第455條之4第1項第1款、第2款、
    第4款、第6款、第7款所定情形之一，或協商判決違反同條
    第2項之規定者，不在此限。對於前項但書之上訴，第二審
    法院之調查以上訴理由所指摘之事項為限。查，本案原審係
    依認罪協商而為判決，已如前述；而原審認罪協商之判決並
    查無刑事訴訟法第455條之4第1項第1款、第2款、第4款、第
    6款、第7款所定情形之一，或協商判決違反同條第2項之規
    定，自屬不得上訴。被告執前詞提起上訴應予駁回，並不經
    言詞辯論為之。
據上論斷，應依刑事訴訟法第367條、第372條，判決如主文。
中    華    民    國   100    年    3     月    2     日
                  刑事第三庭   審判長法  官   陳博志
                                     法  官   陳德民
                                     法  官   劉興浪
以上正本證明與原本無異。
不得上訴。
                                     書記官   蘇信瑋
中    華    民    國   100    年    3     月    4     日